臺灣高等法院民事裁定
110年度抗字第615號
抗  告  人  陳逢彥
法定代理人  詹婉婷
            陳勝朋
抗  告  人  陳宥錡
法定代理人  陳聖哲
            林昀親


上列抗告人因與相對人葉仁增之繼承人間清償債務事件，對於中
華民國110年3月31日臺灣桃園地方法院109年度訴字第2322號所
為裁定提起抗告，本院裁定如下： 
    主  文
原裁定廢棄。
    理  由
一、按「當事人書狀，應記載當事人姓名及住所或居所」；「起
    訴，應以訴狀表明當事人及法定代理人，提出於法院為之」
    ，民事訴訟法第116條第1項第1款、第244條第1項第1款分別
    定有明文，此為法定必須具備之程式。其立法意旨乃用以特
    定法院審判之對象，蓋原告書狀如未載對造之姓名及住居所
    ，法院將不知該書狀係對何人為訴訟行為，亦無從對之送達
    。準此，倘依原告之書狀，已有足資辨別被告之特徵，足以
    特定被告，亦可經由闡明權之職權行使或依原告之聲請為調
    查，即可得知被告之真實姓名及住居所，亦即訴訟對象之身
    分已得特定，法院自不得以原告就被告之姓名、住居所等記
    載不明或被告之人數無法特定，即裁定駁回原告之訴。
二、本件抗告人於民國108年10月12日向原法院提出起訴狀，請
    求「葉仁增及其繼承人等」清償葉仁增於83年11月2日向抗
    告人之被繼承人陳金珠之借款新臺幣（下同）180萬元及自1
    01年4月11日起至清償日止之法定遲延利息，有起訴狀可稽
    （見原法院卷第3、5頁），嗣原法院於110年1月22日以109
    年度訴字第2322號裁定命抗告人於該裁定送達後7日內補正
    「被告」姓名及住所（下稱命補正裁定，見原法院卷第23頁
    ），抗告人則於110年2月2日陳報更正「被告」為「葉仁增
    之繼承人」，並聲請原法院發函使其調取「葉仁增之繼承人
    」之戶籍謄本，以利其補正被告姓名及住址等，有該陳報狀
    可考（見原法院卷第25頁）。惟原法院認民事訴訟法第116
    條第1項第1款規定既已課予原告即抗告人需表明被告姓名及
    住址之義務，此則屬抗告人於起訴時應盡之義務，不能由居
    於中立地位之法院代行，是法院自無從憑其聲請任意調查、
    摸索蒐集他人個人資料，以使抗告人得以補正等，因此以抗
    告人逾期未補正，而裁定駁回其前開之訴（下稱原裁定）。
    抗告人不服，提起抗告前來。
三、抗告意旨略以：伊等已於110年2月17日補正葉仁增之身分證
    統一編號，並將被告更正為葉仁增之繼承人，應可特定被告
    為何人，因個人資料保護法（下稱個資法）規定，伊等無法
    以此逕向戶政機關取得葉仁增之繼承人之資料，而有向原法
    院請求發函命伊等調取之必要等語，並求為廢棄原裁定。
四、經查，本件抗告人於110年4月20日向原法院提出起訴狀，雖
    記載被告為：「葉仁增及其之繼承人等」（見原法院卷第3
    頁），然嗣即依命補正裁定而更正被告為「葉仁增之繼承人
    」（見原法院卷第25頁），並於110年2月18日依原法院指示
    陳報葉仁增之身分證統一編號（見原法院卷第33頁），原法
    院乃據此查得葉仁增業於90年2月20日死亡之戶籍資料（見
    原法院紅皮卷第2頁），故據上所述，可知葉仁增確實於抗
    告人起訴前已死亡，且抗告人業已陳報葉仁增之身分證統一
    編號，則抗告人起訴之被告「葉仁增之繼承人」即足以特定
    ，且抗告人亦於補正時同時聲請原法院發函使其調取「葉仁
    增之繼承人」之戶籍謄本，以利其補正被告姓名及住址等，
    有該陳報狀可考（見原法院卷第25頁），揆諸首揭規定及說
    明，難謂無補正之意，原法院應依抗告人之聲請為調查，即
    可得知被告之真實姓名及住居所，亦即訴訟對象之身分已得
    特定，原法院自不得以抗告人就被告之姓名、住居所等記載
    不明，即裁定駁回抗告人之訴。故原法院未依抗告人聲請為
    調查，逕認抗告人對本件被告究為何人仍未補正，其起訴為
    不合法，而裁定駁回抗告人之訴，揆諸前揭說明，自有未洽
    。抗告意旨指摘原裁定不當，求予廢棄，非無理由，爰將原
    裁定廢棄，發回原法院更為適法之處理。
五、據上論結，本件抗告為有理由，爰裁定如主文。
中　　華　　民　　國　　110 　年　　5 　　月　　31　　日
                  民事第十七庭  
                        審判長法  官   黃雯惠
                              法  官   林佑珊
                              法  官   賴秀蘭
正本係照原本作成。
本裁定除以適用法規顯有錯誤為理由外，不得再抗告。如提起再
抗告，應於收受送達後10日內委任律師為代理人向本院提出再抗
告狀。並繳納再抗告費新臺幣１千元。
中　　華　　民　　國　　110 　年　　6 　　月　　2 　　日

                              書記官   林淑貞